臺灣屏東地方法院刑事裁定　　　　　　 110年度聲字第1361號
聲　請　人
即　被　告　黃泰霖



選任辯護人　張清富律師（法扶律師）
上列聲請人即被告因違反毒品危害防制條例等案件（本院109 年
度訴字第894 號），聲請發還扣押物，本院裁定如下：
    主  文
扣案之新臺幣參拾參萬柒仟壹佰元應發還予黃泰霖。
其餘聲請駁回。
    理  由
一、聲請意旨略以：聲請人即被告（下稱聲請人）所涉違反毒品
    危害防制條例等案件（即本院109 年度訴字第894 號），扣
    案物中現金新臺幣（下同）36萬餘元屬聲請人於果菜市場之
    買賣所得，為聲請人所有，並非犯罪所得，故無扣押之必要
    ，爰依刑事訴訟法第142 條規定，聲請發還上開扣押之款項
    等語。
二、按可為證據或得沒收之物，得扣押之。扣押物若無留存之必
    要者，不待案件終結，應以法院之裁定或檢察官命令發還之
    。扣押物未經諭知沒收者，應即發還。刑事訴訟法第133 條
    第1 項、第142 條第1 項前段分別定有明文。所謂扣押物無
    留存之必要者，乃指非得沒收之物，且又無留作證據之必要
    者，始得依上開規定發還；倘扣押物尚有留存之必要者，即
    得不予發還。又該等扣押物有無留存之必要，並不以係得沒
    收之物為限，且有無繼續扣押必要，應由事實審法院依案件
    發展、事實調查，予以審酌（最高法院105 年度台抗字第
    580 號裁定意旨參照）。是以扣押物有無繼續扣押之必要，
    審理法院自得依職權衡酌訴訟程序之進行程度、事證調查之
    必要性，而為裁量。又為保全追徵，必要時得酌量扣押犯罪
    嫌疑人、被告或第三人之財產，刑事訴訟法第133 條第2 項
    亦定有明文。
三、經查：聲請人因違反毒品危害防制條例等案件，前經警搜索
    後分別扣得8 萬7,000 元及27萬6,100 元，共計36萬3,100
    元等情，有高雄市政府警察局刑事警察大隊搜索扣押筆錄暨
    扣押物品目錄表1 份在卷可佐，而被告所涉之毒品危害防制
    條例等案，現由本院以109 年度訴字第894 號案件審理中，
    而扣案之現金共36萬3,100 元，依檢察官所認定聲請人本案
    之犯罪所得，至多為3 萬5,000 元，此觀卷附本案起訴書附
    表編號1 至9 所載之金額加總即明；又其中就附表編號5 之
    犯罪所得，則經被告、辯護人及檢察官於本院準備程序中當
    庭整理兩造不爭執事項時限縮為6,000 元，而就附表其餘編
    號所示之金額則不爭執，僅爭執販賣之次數（見本院卷一第
    422 頁）；再本院亦函詢檢察官就本件聲請扣押物之意見，
    回覆略以：本件扣案之36萬3,100 元並非全部為聲請人之犯
    罪所得，若本院同意發還非屬犯罪所得部分，本署檢察官並
    無意見等語（見本院聲字卷第15頁）。本院審酌聲請人就附
    表編號1 至4 所示販賣毒品予邱明華部分之犯行，其次數究
    為2 次或4 次，尚待審理釐清；另為保全日後審理需要及保
    全將來執行、追徵，認就附表編號1 至4 及編號6 至9 所示
    之金額、編號5 限縮後之金額，皆與本案存有相當程度之關
    聯，且為聲請人本案之販毒所得，難謂無繼續扣押留存之必
    要，並無從先行發還。然就上開金額以外所扣押之現金，既
    查無與聲請人本案犯罪事實之關聯性，亦無證據證明係供其
    本案犯罪所用之物或本案之其他犯罪所得，聲請人之聲請於
    33萬7,100 元範圍內（計算式：363,100-2,000-2,000-2,00
    0-2,000-6,000-3,000-0000-0,000-3,000=337,100），為有
    理由，應予准許。逾此範圍部分，無從准許，應予駁回。
四、依刑事訴訟法第142 條第1 項前段、第220 條，裁定如主文
    。
中    華    民    國    110   年    10    月    14    日
                  刑事第二庭審判長   法  官   莊鎮遠
                                     法  官   曾思薇
                                     法  官   吳昭億
以上正本證明與原本無異。
如不服本裁定應於裁定送達後5 日內向本院提出抗告書狀敘述抗
告之理由抗告於臺灣高等法院高雄分院。
中    華    民    國   110    年    10    月    18    日
                                     書記官   蕭秀蓉